【裁判字號】    91,訴,296
【裁判日期】    920422
【裁判案由】    拆屋還地
【裁判全文】
臺灣嘉義地方法院民事判決  九十一年度訴字第二九六號
    原      告  甲○○
    被      告  庚○○
                壬○○
    被      告  江來
    訴訟代理人  癸○○
    被      告  丁○○
                            號.
                戊○○
                            號.
                丙○○
                辰○○
                午○○
                乙○○
                卯○○
                寅○○
                辛○○
                巳○○
                己○○
                子○○
                丑○○
右列當事人間請求拆屋還地事件，本院判決如左：
    主      文
座落嘉義縣大林鎮○○段六二六地號土地，如附圖（嘉義縣大林地政事務所九十一年
九月九日嘉林地二字第四七０三號複丈成果圖）記載編號１部分磚瓦造平房（門牌號
碼：嘉義縣大林鎮明和里甘蔗崙五一號），面積七十六．八八平方公尺，被告庚○○
、己○○、丙○○、辰○○、午○○、乙○○、卯○○、寅○○、辛○○、巳○○、
戊○○、江來、子○○、丑○○、丁○○等人拆除後，並將土地返還原告。
座落嘉義縣大林鎮○○段六二六地號土地，如附圖（嘉義縣大林地政事務所九十一年
九月九日嘉林地二字第四七０三號複丈成果圖）記載編號２部分車庫，面積十五．三
０平方公尺，被告壬○○拆除後，並將土地返還原告。
本案訴訟費用應由被告壬○○負擔五分之一、其餘被告平均負擔五分之四。
本件判決在原告以新台幣（下同）貳拾萬元，為被告庚○○、己○○、丙○○、辰○○、午○○、乙○○、卯○○、寅○○、辛○○、巳○○、戊○○、江來、子○○
、丑○○、丁○○提供擔保後，及以參萬玖仟捌佰元，為被告壬○○提供擔保後，可
以假執行。
    事實及理由
壹、原告主張：
  一、嘉義縣大林鎮○○段六二六地號土地（以下簡稱；本件土地）為原告所有，如
      附圖記載編號１部分的磚瓦造平房（門牌號碼：嘉義縣大林鎮明和里甘蔗崙五
      一號），面積達七十六．八八平方公尺，為江捷信及江捷成所建，二人分別在
      民國六十八年九月二十三日、八十九年甘月十七日，先後死亡，被告庚○○、
      己○○、丙○○、辰○○、午○○、乙○○、卯○○、寅○○、辛○○、巳○○等人為江捷信的繼承人，被告戊○○、江來、子○○、丑○○、丁○○為
      江捷成的繼承人，被告等人均非土地共有人，亦無合法使用本件土地的權利，
      依照民法第七百六十七條規定：「所有人對於無權占有或侵奪其所有物者，得
      請求返還之，對於妨害其所有權者，得請求除去之」，被告等人無權占用本件
      土地的行為，屬於無權占有，自應拆除如附圖記載編號１部分磚瓦造平房，並
      返還土地給原告。
      被告壬○○亦非本件土地共有人，無權占用本件土地，而興建如附圖記載編號
      ２部分的車庫，面積達十五．三０平方公尺，根據以上法律規定，自應拆除如
      附圖記載編號２部分的車庫，並返還土地給原告。
  二、本件土地在分割前，原為江捷成與被告庚○○、己○○及其他人共有，本件土
      地由第三人邱正雄分得後，出賣給何文璋，再轉賣至原告手上，若本件土地上
      建物在分割前已存在，依民法第八二五條規定：「各共有人，對於他共有人因
      分割而得之物，按其應有部分，負與出賣人同一之擔保責任」，土地分割後，
      被告庚○○、己○○即應拆除地上建物，邱正雄及何文璋怠於行使權利，於是
      ，原告依民法第二四二條代位權規定，主張被告等人應與出賣人負同樣的擔保
      責任，被告庚○○及江捷成的繼承人應自附圖記載編號１部分磚瓦造平房遷出
      ，並拆除房屋將土地返還原告。
  三、綜上所述，被告等人無權占用附圖記載編號１、２部分土地，原告根據所有物
      返還請求權、民法第八二五條規定及代位權等法律關係提起本件訴訟，並請求
      如主文所記載的聲明，另願提供擔保請求准許為假執行宣告。
  四、提出土地登記簿謄本、土地登記簿影本、地籍圖影本及買賣契約影本各一份，
      作為證明。
貳、被告等人經過本院合法通知，均無正當理由，未向本院請假，被告戊○○，未在
    最後言詞辯論期日，其他被告則沒有在言詞辯論期日，到場陳述意見，同時，本
    案沒有民事訴訟法第三百八十六條所規定的情形出現（請看附錄法條），因此，
    本院依照原告聲請，由原告單獨辯論而直接判決。
    但被告戊○○之前到庭表示無力搬遷，而請求駁回原告訟。
參、本院判斷：
  一、程序方面：原告在九十一年十月二十五日，追加被告壬○○、江來，及九十
      年十二月三十日，追加被告己○○、丙○○、辰○○、午○○、乙○○、卯○○、寅○○、辛○○、巳○○、戊○○、子○○、丑○○、丁○○，依照民事
      訴訟法第二五五條第一項第五款規定：「訴狀送達後，原告不得將原訴變更或
      追加他訴。但有下列各款情形之一者，不在此限：５、該訴訟標的對於數人必
      須合一確定時，追加其原非當事人之人為當事人者」，原告追加訴訟，符合法
      律規定，可以准許。
  二、原告主張的事實，有原告提出土地登記謄本及地籍圖各一份附卷證明，被告戊○○未爭執，被告己○○經公示送達而未到庭表示意見，但被告等人確實無權
      占用附圖記載編號１部分磚瓦造平房與編號２部分車庫，並經本院九十一年九
      月二十五日至現場勘驗屬實，有勘驗筆錄附卷可以證明，故原告的主張可以被
      本院採信。
      其他被告經過本院合法通知，均無正當理由，未到庭陳述意見，依照民事訴訟
      法第二八０條第一項前段、第三項前段規定：「當事人對於他造主張之事實，
      於言詞辯論時不爭執者，視同自認。當事人對於他造主張之事實，已於相當時
      期受合法之通知，而於言詞辯論期日不到場，亦未提出準備書狀爭執者，準用
      第一項之規定」，所以，原告主張的事實，可以認定真實而被本院採信。
  三、被告等人未經原告同意，占用附圖記載編號１、２部分的土地面積分別達七六
      ．八八平方公尺及一五．三０平方公尺，被告等人的行為，均屬於無權占有，
      依照民法第七六七條規定：「所有人對於無權占有或侵奪其所有物者，得請求
      返還之」，原告請求被告庚○○、己○○、丙○○、辰○○、午○○、乙○○
      、卯○○、寅○○、辛○○、巳○○、戊○○、江來、子○○、丑○○、丁○○等拆除附圖記載編號１部分的磚瓦造平房，被告壬○○拆除附圖記載編號
      ２部分的車庫，並均將土地返還給原告，具有法律上理由，應該准許。
  四、本案事證明確，原告提出其他攻擊方法與聲請傳訊證人何文璋，均不會影響本
      院判斷，故不必在此一一論述。
肆、原告表示願意提供擔保，聲請本院准許假執行宣告。
    原告勝訴，依照民事訴訟法第三九０條第二項規定（請看附錄法條），本院宣告
    ；本件判決在原告分別以二十萬元及三萬九千八百元各自提供擔保後，可以假執
    行。
伍、訴訟費用負擔的依據，依照民事訴訟法第七十八條、第八十五條第一項後段，判
    決如主文。
中      華      民      國      九十二    年      四    月      二十二  日
                                  臺灣嘉義地方法院民事第二庭
                                      法  官  甘  大  空
右為正本係照原本作成
如對本判決上訴須於判決送達後廿日內向本院提出上訴狀
中      華      民      國      九十二    年      四    月      二十二  日
                                      書記官  蕭  琪  男
~F0~
~T40~
附錄法條：
民事訴訟法第三八六條：「有左列各款情形之一者，法院應以裁定駁回前條聲請，並
延展辯論期日：
一  不到場之當事人未於相當時期受合法之通知者。
二  當事人之不到場，可認為係因天災或其他不可避之事故者。
三  到場之當事人於法院應依職權調查之事項，不能為必要之證明者。
四  到場之當事人所提出之聲明、事實或證據，未於相當時期通知他造者。」
民事訴訟法第三九０條第二項：
「原告陳明在執行前可供擔保而聲請宣告假執行者，雖無前項釋明，法院應定相當之
擔保額，宣告供擔保後，得為假執行。」


司法院資訊處製作；財團法人民間司法改革基金會備份。
